臺灣屏東地方法院刑事判決　　　　　　　100年度訴緝字第1號
公　訴　人　臺灣屏東地方法院檢察署檢察官
被　　　告　廖俊皇
指定辯護人　黃韡誠律師
上列被告因偽造有價證券等案件，經檢察官提起公訴（95年度偵
緝字第324 號、第325 號），本院判決如下：
    主  文
廖俊皇共同連續犯偽造有價證券罪，處有期徒刑年肆月。如附
表二、附表四所示本票共紙均沒收。
    事  實
一、廖俊皇基於意圖為自己不法所有及意圖供行使之用而偽造有
    價證券之概括犯意，連續為下列之詐欺取財與偽造有價證券
    之行為：
(一)、廖俊皇於民國92年8 月間，得知其女友之胞兄張進化欲購買
    小客車，竟意圖為自己不法之所有，基於詐欺之概括犯意，
    向張進化佯稱其親屬於本田汽車公司服務，若要買車可由其
    向親屬洽辦，費用會較便宜等語，對張進化施用詐術，致張
    進化陷於錯誤，因而於如附表一編號1 至5 所示之時間，自
    如附表一所示張進化本人、其祖母張林金葉及其女友廖仁慧
    所有之帳戶，匯款如附表一所示之金額，至廖俊皇所指示如
    附表一所示不知情之鄭一帆所有之帳戶內，另於附表一編號
    6 至11所示之時間，自廖仁慧之第一商銀帳戶內提領附表一
    編號6 至11所示之金額後交付現金予廖俊皇，另張進化又於
    不詳時間，以身上現有之現金新台幣（以下同）9,000 元交
    予廖俊皇，合計交付684,600 元，廖俊皇詐得上開款項後，
    花用殆盡。嗣廖俊皇遲遲無法交出車輛，張進化決定放棄購
    車，要求廖俊皇歸還已交付之上開款項，廖俊皇假意佯稱其
    會歸還，而於92年10月22日，在不詳地點，委請與其有犯意
    聯絡之不詳姓名之成年人，意圖供行使之用，並基於概括犯
    意，先偽造其外祖母蔡陳月仔之署押（簽名1 枚，指印3 枚
    ），而偽造成如附表二編號1 所示之本票1 張，足生損害於
    蔡陳月仔，廖俊皇並在本票後簽名背書，持向張進化行使，
    供作返還上開款項之擔保。惟廖俊皇於上開本票之票載付款
    日，仍未歸還上開款項，復欲再向張進化借款10萬元，為順
    利借得款項，即於92年11月24日，在不詳地點，承上開偽造
    有價證券之概括犯意，偽造其阿姨蔡芬芳之署押（簽名及指
    印各2 枚），而偽造成如附表二編號2 所示之本票1 張，足
    生損害於蔡芬芳，再將該本票交付張進化，供作擔保而行使
    之，使張進化陷於錯誤，而於當日自如附表一所示張進化設
    於第一商銀之帳戶內，提領10萬元，交付予廖俊皇。後於92
    年12月間，廖俊皇又向張進化佯稱其投資某雷達公司，若繳
    付投資金額及利息，可取得回饋金，待取得款項後，即可將
    積欠張進化之款項歸還等語，對張進化施用詐術，致張進化
    陷於錯誤，因而於如附表三所示之時間，自如附表三所示張
    進化本人及其女友廖仁慧所有之帳戶，匯款如附表三所示之
    金額，至廖俊皇所指示如附表三所示不知情之張桂珈所有之
    帳戶內，共計52,000元，廖俊皇則以不詳方式將上開款項提
    領後花用殆盡。嗣廖俊皇均未還款、避不見面，且張進化依
    本票上之地址皆無法找到發票人，始知遭騙。
(二)、廖俊皇於92年10月30日，以附條件買賣之方式，向東元車業
    有限公司（下稱東元公司）購買機車1 輛，雙方約定自92年
    11月30日起，以每月為一期，每期支付分期款4,510 元，並
    由友人譚正枝擔任保證人。惟廖俊皇自第1 期起，即未繳納
    分期款，東元公司遂要求廖俊皇需再找一名保證人簽立本票
    ，始得繼續使用機車。廖俊皇乃承上開偽造偽造有價證券之
    概括犯意，意圖供行使之用，於92年12月30日，與東元公司
    之業務人員王正林，共同至屏東縣恆春鎮○○里○○路127
    號其友人陳東志之住處，由王正林在附近等待，廖俊皇則入
    內向陳東志佯稱其之前幫陳東志代辦之信用卡遭盜刷，王正
    林係警察，需陳東志提供身分證影本供警員偵辦等語，陳東
    志不疑有他，交付身分證影本予廖俊皇，廖俊皇則在陳東志
    住處附近某處，偽造陳東志之署押（簽名及指印各1 枚），
    而偽造附表四所示發票人為陳東志、發票日為92年12月30日
    、票面金額為54,120元，未載付款日之本票一張，持向王正
    林行使，足生損害於陳東志。嗣因東元公司要求陳東志以保
    證人身分負擔廖俊皇未繳之款項，陳東志始知上情。
(三)、廖俊皇於93年3 、4 月間，承上開意圖為自己不法之所有之
    概括犯意，向王偉哲佯稱要在屏東縣車城鄉後壁湖港設立旅
    遊公司，邀王偉哲出資合夥，而對王偉哲施用詐術，致王偉
    哲陷於錯誤，因而陸續向台新銀行、中華商銀屏東分行、中
    國信託商銀屏東分行、新竹商銀高雄分行、萬泰商銀屏東分
    行等銀行貸款合計330 萬元，交予廖俊皇，廖俊皇並於93年
    9 月22日繕寫契約書一份，取信於王偉哲，致王偉哲又陸續
    交付291 萬元予廖俊皇，前後合計交付廖俊皇621 萬元，廖
    俊皇詐得上開款項後避不見面，王偉哲始知受騙。
二、案經張進化、陳東志分別訴由及屏東縣政府警察局移送臺灣
    屏東地方法院檢察署檢察官偵查起訴。
    理  由
一、按傳聞法則之重要理論依據，在於傳聞證據未經當事人之反
    對詰問予以核實，乃予排斥，惟若當事人已放棄對原供述人
    之反對詰問權，於法院審判時表明同意該等傳聞證據可作為
    證據，基於證據資料愈豐富，愈有助於真實發現之理念，並
    貫徹刑事訴訟法修法加重當事人進行主義之精神，確認當事
    人對於證據能力有處分權之制度，傳聞證據經當事人同意作
    為證據，法院認為適當者，亦得為證據。另當事人於調查證
    據時，對於傳聞證據表示「沒有意見」、「對於證據調查無
    意見」，而未於言詞辯論終結前聲明異議，應視為已有將該
    等傳聞證據採為證據之同意，此刑事訴訟法第159 條之5 定
    有明文。檢察官、被告及指定辯護人於本院準備程序時已表
    示對於全案卷證證據之證據能力均無意見，且同意作為本案
    之證據（本院卷第53頁），依刑事訴訟法第159 條之5 之規
    定，檢察官、被告及指定辯護人已同意本案所有證據均有證
    據能力，本院斟酌該等證據並非非法取得，亦無證明力明顯
    過低之情形，是該等證據，均得採為證據。
二、上開犯罪事實，業據被告廖俊皇於本院審理時坦承不諱，核
    與告訴人張進化、陳東志、王偉哲分別於警詢、檢察官偵訊
    中證述之情節相符，並據證人鄭一帆、蔡陳月仔、蔡芬芳、
    王正林於警詢及檢察官偵訊中證述明確，並有附表一、三所
    示之張進化、張林金葉、廖仁慧、鄭一帆、張桂珈所示之帳
    戶之資金往來紀錄、附表二編號1 、2 所示之本票各1 紙、
    附表四所示之本票1 紙、東元公司之陳報狀及律師函、王偉
    哲於各金融機構之貸款資料及資金往來明細、廖俊皇與王偉
    哲所簽立之契約書1 紙、廖俊皇所簽發以其本人為發票人之
    本票2 紙等在卷可按，足認被告廖俊皇上開自白與事實相符
    ，被告廖俊皇上開犯行均堪以認定，應予以依法論科。
三、按行為後法律有變更者，適用行為時之法律。但行為後之法
    律有利於行為人者，適用最有利於行為人之法律，刑法第2
    條第1 項定有明文。查被告行為後，刑法業已大幅修正，並
    由總統以華總一義字第09400014901 號令公布自95年7 月1
    日施行。因修正後之刑法第2 條第1 項規定，係規範行為後
    法律變更所生新舊法律比較適用之準據法，於刑法修正施行
    後，應適用修正後刑法第2 條第1 項之規定為「從舊從輕」
    之比較。而於比較時，則應併就罪刑有關之共犯、未遂犯、
    想像競合犯、牽連犯、連續犯、結合犯，以及累犯加重、自
    首減輕暨其他法定加減原因（如身分加減）與加減比例等一
    切情形，本於統一性及整體性原則，綜其全部罪刑之結果而
    為比較（最高法院95年5 月23日刑事庭第8 次會議決議參照
    ）。本件所涉法律之變更部分, 計有下列數項：
(一)、刑法第201 條第1 項及第339 條第1 項之法定罰金刑下限：
    修正後刑法第33條第5 款規定: 「罰金: 新臺幣1,000 元以
    上, 以百元計算之」，修正前之刑法同條款則規定：「罰金
    ：1 元以上」（依罰金罰鍰提高標準條例第1 條規定應為銀
    元10元, 即新臺幣30元）。故依修正後之規定，刑法第201
    條第1 項及第339 條第1 項之罰金刑下限已經提高，新舊法
    比較結果，以修正前之舊法對被告較為有利。
(二)、刑法第28條共同正犯之規定：本件被告所涉犯行，已達既遂
    之程度，非僅預備或陰謀而已，故其與其他共犯共同犯罪後
    ，刑法第28條之規定已由「2 人以上共同『實施』犯罪之行
    為者，皆為正犯」修改為「2 人以上共同『實行』犯罪之行
    為者，皆為正犯」，對被告並無有利或不利可言。
(三)、刑法第55條牽連犯之規定: 按刑法第55條有關牽連犯之規定
    ，業於修正後刪除。此項刪除雖非犯罪構成要件之變更，但
    足以影響行為人應受刑罰之法律效果。蓋被告犯一罪而其方
    法或結果之行為犯他罪名者，依修正前之規定，從一重處斷
    ，惟依修正後之規定，需分論併罰，故仍屬法律有變更，且
    依此比較結果，顯以適用舊法對被告較為有利。
(四)、刑法第56條連續犯之規定: 按刑法第56條有關連續犯之規定
    ，業於修正後刪除。此項刪除雖非犯罪構成要件之變更，但
    足以影響行為人應受刑罰之法律效果。蓋被告連續數行為而
    犯同一罪名者，依修正前之規定，以一罪論，僅加重其刑至
    二分之一，惟依修正後之規定，需分論併罰，故仍屬法律有
    變更，且依此比較結果，顯以適用舊法對被告較為有利。
(五)、經綜合比較新舊刑法之規定後可知，修正後之刑法規定並未
    有利於被告，依刑法第2 條第1 項前段規定，仍應適用被告
    行為時之刑法規定處斷，合先敘明。
四、按行使偽造有價證券，以取得票面價值之對價，固不另論詐
    欺罪，但如以偽造之有價證券供作擔保或作為新債清償而借
    款, 則其借款行為，乃行使有價證券以外之另一行為，其間
    有方法結果關係，應論以詐欺罪之牽連犯（最高法院88年臺
    上字第4136號判決參照）。是核被告廖俊皇所為如事實欄一
    、(一)所為，係犯刑法第201 條第1 項之偽造有價證券罪及同
    法第339 條第1 項之詐欺取財罪；如事實欄一、(二)所為係犯
    刑法第201 條第1 項之偽造有價證券罪；如事實欄一、(三)所
    為係犯刑法第339 條第1 項之詐欺取財罪。被告廖俊皇在附
    表二、四所示之本票上偽造票載發票人之署押乃偽造有價證
    券之部分行為，其偽造有價證券後持以行使，其持以行使之
    輕罪行為，又為偽造之重罪行為所吸收，均不另論罪。被告
    廖俊皇與該不詳姓名之成年人間，就偽造附表二編號1 所示
    之本票，有犯意之聯絡，行為之分擔，均為共同正犯。被告
    廖俊皇先後多次為造有價證券及詐欺取財犯行，均時間緊接
    ，所犯罪名各自相同，顯係各出於概括之犯意反覆為之，均
    為連續犯，爰依刑法第五十六條之規定各論以一罪，並各加
    重其刑。被告所犯偽造有價證券罪及詐欺取財罪間，有方法
    結果之牽連關係，應依修正前刑法第55條之規定，從一重之
    偽造有價證券罪處斷。爰審酌被告之智識程度、前科素行，
    本件犯罪之動機、目的、手段，其所偽造之本票合計3 紙，
    票面金額合計為74萬9120元，詐取之金額達704 萬6600元，
    對社會信用制度之損害尚非輕微，亦未與被害人達成民事和
    解，賠償被害人之損害，惟念事後坦承犯行，惟逃匿3 年餘
    始為本院緝獲等一切情狀，量處如主文所示之刑。被告廖俊
    皇偽造如附表二、四所示本票3 紙均應依刑法第205 條之規
    定宣告沒收。另被告廖俊皇於附表二、四所示本票上偽造之
    「蔡陳月仔」、「蔡芬芳」、「陳東志」之署押（含簽名及
    指印），因所依附之偽造本票已宣告沒收，爰不另依刑法第
    219 條規定宣告沒收，附此敘明。再被告犯罪時間雖在96年
    4 月24日以前，然其所犯刑法第201 條第1 項偽造有價證券
    罪乃中華民國96年罪犯減刑條例第3 條第1 項第15款所列之
    罪，且受有期徒刑1 年6 月以上刑之宣告，依該條第1 項規
    定，不予減刑，併此敘明。
據上論斷, 應依刑事訴訟法第299 條第1 項前段，刑法第2 條第
1 項前段、第28條、第201 條第1 項、第339 條第1 項、第205
條，修正前刑法第55條、第56條，修正前罰金罰鍰提高標準條例
第1 條前段，判決如主文。
本案經檢察官劉昀到庭執行職務。
中    華    民    國   100    年    5     月    4     日
                  刑事第二庭    審判長法  官  潘正屏
                                      法  官  翁世容
                                      法  官  涂裕洪
以上正本證明與原本無異。
如不服本判決應於收受判決後10日內向本院提出上訴書狀，並應
敘述具體理由；其未敘述上訴理由者，應於上訴期間屆滿後20日
內向本院補提理由書（均須按他造當事人之人數附繕本）「切勿
逕送上級法院」。
中    華    民    國   100    年    5     月    4     日
                                書記官  卓春成
┌─────────────────────────────────────────────┐
│附表一：                                                                                  │
├─┬─────────────────┬────┬────┬───────────────┤
│編│匯款（或提款）帳戶                │匯款（或│匯款（或│匯入之帳戶                    │
│號├────┬────┬───────┤提款）日│提款）金├───┬────┬──────┤
│  │戶名    │開戶銀行│帳號          │期      │額      │戶名  │開戶銀行│帳號        │
├─┼────┼────┼───────┼────┼────┼───┼────┼──────┤
│1 │張林金葉│車城郵局│00000000000000│92.8.11 │100,000 │鄭一帆│土地銀行│000000000000│
├─┼────┼────┼───────┼────┼────┼───┼────┼──────┤
│2 │張林金葉│車城郵局│00000000000000│92.8.14 │50,000  │鄭一帆│土地銀行│000000000000│
├─┼────┼────┼───────┼────┼────┼───┼────┼──────┤
│3 │張進化  │第一商銀│00000000000   │92.8.19 │36,600  │鄭一帆│土地銀行│000000000000│
├─┼────┼────┼───────┼────┼────┼───┼────┼──────┤
│4 │廖仁慧  │第一商銀│00000000000   │92.8.26 │100,000 │鄭一帆│土地銀行│000000000000│
├─┼────┼────┼───────┼────┼────┼───┼────┼──────┤
│5 │廖仁慧  │第一商銀│00000000000   │92.8.26 │39,000  │鄭一帆│土地銀行│000000000000│
├─┼────┼────┼───────┼────┼────┼───┴────┴──────┤
│6 │廖仁慧  │第一商銀│00000000000   │92.9.1  │200,000 │提領現金                      │
├─┼────┼────┼───────┼────┼────┼───────────────┤
│7 │廖仁慧  │第一商銀│00000000000   │92.9.12 │30,000  │提領現金                      │
├─┼────┼────┼───────┼────┼────┼───────────────┤
│8 │廖仁慧  │第一商銀│00000000000   │92.9.12 │30,000  │提領現金                      │
├─┼────┼────┼───────┼────┼────┼───────────────┤
│9 │廖仁慧  │第一商銀│00000000000   │92.9.12 │30,000  │提領現金                      │
├─┼────┼────┼───────┼────┼────┼───────────────┤
│10│廖仁慧  │第一商銀│00000000000   │92.9.12 │30,000  │提領現金                      │
├─┼────┼────┼───────┼────┼────┼───────────────┤
│11│廖仁慧  │第一商銀│00000000000   │92.9.12 │30,000  │提領現金                      │
└─┴────┴────┴───────┴────┴────┴───────────────┘
┌──────────────────────────────┐
│附表二：                                                    │
├─┬─────┬─────┬─────┬────┬─────┤
│  │票載發票人│本票號碼  │票載發票日│票面金額│票載付款日│
├─┼─────┼─────┼─────┼────┼─────┤
│1 │蔡陳月仔  │No.237651 │92.10.22  │685,000 │92.11.5   │
├─┼─────┼─────┼─────┼────┼─────┤
│2 │蔡芬芳    │WG240739  │92.11.24  │10,000  │92.11.28  │
└─┴─────┴─────┴─────┴────┴─────┘
┌─────────────────────────────────────────────┐
│附表三：                                                                                  │
├─┬─────────────────┬────┬────┬───────────────┤
│編│匯款（或提款）帳戶                │匯款（或│匯款（或│匯入之帳戶                    │
│號├────┬────┬───────┤提款）日│提款）金├───┬────┬──────┤
│  │戶名    │開戶銀行│帳號          │期      │額      │戶名  │開戶銀行│帳號        │
├─┼────┼────┼───────┼────┼────┼───┼────┼──────┤
│1 │張進化  │第一商銀│00000000000   │92.12.23│34,000  │張桂珈│第一商銀│00000000000 │
├─┼────┼────┼───────┼────┼────┼───┼────┼──────┤
│2 │張進化  │第一商銀│00000000000   │92.12.24│3,000   │張桂珈│第一商銀│00000000000 │
├─┼────┼────┼───────┼────┼────┼───┼────┼──────┤
│3 │張進化  │第一商銀│00000000000   │92.12.24│3,000   │張桂珈│第一商銀│00000000000 │
├─┼────┼────┼───────┼────┼────┼───┼────┼──────┤
│4 │張進化  │第一商銀│00000000000   │92.12.26│10,000  │張桂珈│第一商銀│00000000000 │
├─┼────┼────┼───────┼────┼────┼───┼────┼──────┤
│5 │廖仁慧  │第一商銀│00000000000   │92.12.26│2,000   │張桂珈│第一商銀│00000000000 │
└─┴────┴────┴───────┴────┴────┴───┴────┴──────┘
┌──────────────────────────────┐
│附表四：                                                    │
├─┬─────┬─────┬─────┬────┬─────┤
│  │票載發票人│本票號碼  │票載發票日│票面金額│備註      │
├─┼─────┼─────┼─────┼────┼─────┤
│1 │陳東志    │No.237651 │92.12.30  │54,120  │未載付款日│
└─┴─────┴─────┴─────┴────┴─────┘
附錄本判決論罪科刑法條全文
刑法第201 條
意圖供行使之用，而偽造、變造公債票、公司股票或其他有價證
券者，處3 年以上10年以下有期徒刑，得併科3 千元以下罰金。
行使偽造、變造之公債票、公司股票或其他有價證券，或意圖供
行使之用，而收集或交付於人者，處1 年以上7 年以下有期徒刑
，得併科3 千元以下罰金。
刑法第339條第1項
意圖為自己或第三人不法之所有，以詐術使人將本人或第三人之
物交付者，處5 年以下有期徒刑、拘役或科或併科1 千元以下罰
金。